臺灣臺北地方法院刑事判決
110年度審訴字第778號
公  訴  人  臺灣臺北地方檢察署檢察官
被      告  黃威翔



上列被告因公共危險案件，經檢察官提起公訴(110年度偵字第19
19號)，被告於本院準備程序進行中，就被訴事實為有罪之陳述
，經本院告知簡式審判程序意旨，並聽取公訴人、被告之意見後
，本院合議庭裁定由受命法官獨任依簡式審判程序審理，判決如
下：
    主  文
黃威翔犯放火燒燬住宅等以外之他人所有物罪，處有期徒刑陸月
。
    事  實
一、黃威翔與其母何美英因金錢借貸糾紛而心生不滿，乃基於放
    火燒燬住宅等以外他人所有物之犯意，於民國109年9月25日
    下午4時許，至其父母位在臺北市○○區○○路0段0號住處前，
    利用無人注意之際，將預先裝在礦泉水瓶內之柴油潑灑在上
    址住處外之盆栽，並在該盆栽內放置A4紙張後以打火機點火
    引燃，致前開盆栽遭燒燬，致生公共危險。幸經其母何美英
    發現，旋即澆水撲滅火勢而不致延燒，嗣其父黃火益報警調
    閱監視錄影畫面後，始為警查明上情。
二、案經黃火益訴由臺北市政府警察局文山第一分局報請臺灣臺
　　北地方檢察署(下稱臺北地檢署)檢察官偵查起訴。
    理  由
一、本件被告黃威翔所犯為死刑、無期徒刑、最輕本刑為3年以
    上有期徒刑以外之罪，且非高等法院管轄第一審案件，於本
    院行準備程序時，被告就被訴事實為有罪之陳述，經告知簡
    式審判程序之旨，並聽取檢察官及被告意見後，本院認為適
    宜進行簡式審判程序而經合議庭裁定改行簡式審判程序審理
    ，核先敘明。又依刑事訴訟法第159條第2項、第273條之2規
    定，簡式審判程序之證據調查，不受同法第159條第1項、第
    161條之2、第161條之3、第163條之1及第164條至第170條規
    定之限制。
二、上揭犯罪事實，業據被告於警詢、本院準備程序及審理時均
    坦承不諱（見臺北地檢署110年度偵字第1919號卷【下稱偵
    查卷】第9至11頁，本院卷第128頁、第135頁），復據證人
    即告訴人黃火益於警詢時指述詳實（見偵查卷第13至14頁）
　　，復有勘察採證同意書1份(見偵查卷第45頁)、監視器錄影
    翻拍照片9張(見偵查卷第31至35頁)、現場照片4張(見偵查
    卷第49至50頁、監視器現場光碟1片(見卷外牛皮紙袋)等件
    在卷可參，足證被告之任意性自白核與事實相符，堪以採信
　　。綜上，本件事證明確，被告犯行堪以認定，應依法論科。
三、論罪科刑
(一)按刑法公共危險罪章之放火罪，所謂「燒燬」，係指燃燒毀
    損之義，亦即標的物已因燃燒結果喪失其效用而言（最高法
    院69年度台上字第1976號、87年度台上字第1719號判決意旨
    參照）；又放火罪原含有毀損性質在內，自無兼論毀損罪之
　　餘地。次按刑法第175條第1項之罪，以「致生公共危險」為
    構成要件之一，所謂「致生公共危險」，乃指放火燃燒之情
    形，依一般社會通念，有延燒至他人所有屋物之危險存在，
    不以發生實害為必要，祇須有發生實害之蓋然性為已足，此
    項蓋然性之有無，應由事實審法院基於經驗法則，而為客觀
    之判斷，自係事實認定問題（最高法院89年度台上字第3931
    號、72年度台上字第2532號判決意旨參照）。查被告故意以
    柴油潑灑盆栽，再以打火機引燃A4紙張，使盆栽因火勢燃燒
    而焦黑變形，已達到「燒燬」之程度，且被告前揭放火盆栽
    內種有樹木、植物，旁有其餘盆栽，火勢確實有可能蔓延延
    燒週邊物品之可能性等情，有現場照片4張(見偵查卷第49-5
    0頁)存卷可佐，足見該火勢顯有蔓延燃燒週邊物品而引發更
    大火災，並產生危險之可能性，危及不特定人生命、身體
　　、財產安全之虞，被告所為顯已致生公共危險至為灼然。又
    被告放火燒燬他人所有之盆栽，其毀損行為本即為放火行為
    所包含，不另論罪。
(二)核被告所為，係犯刑法第175條第1項之放火燒燬他人所有物
    致生公共危險罪。
(三)按刑事審判旨在實現刑罰權之分配的正義，故法院對有罪被
    告之科刑，應符合罪刑相當之原則，使輕重得宜，罰當其罪
　　，以契合社會之法律感情，此所以刑法第57條明定科刑時應
    審酌一切情狀，尤應注意該條所列10款事項以為科刑輕重之
    標準，並於同法第59條賦予法院以裁量權，如認「犯罪之情
    狀可憫恕，認科以最低度刑仍嫌過重者，得酌量減輕其刑」
　　，俾使法院就個案之量刑，能斟酌至當。而刑法第59條規定
    所謂「犯罪之情狀」，應審酌其犯罪有無可憫恕之事由，即
    有無特殊之原因與環境，在客觀上足以引起一般同情，以及
    宣告法定低度刑，是否猶嫌過重等，以為判斷（最高法院45
    年度台上字第1165號、51年度台上字第899號判決意旨參照
　　）。刑法第175條第1項放火燒燬他人所有物致生公共危險罪
    之法定刑為「1年以上7年以下有期徒刑」，然同為放火燒燬
    他人之物之人，其原因動機不一，犯罪情節未必盡同，或有
    經事前縝密計畫，持汽油桶、汽油彈大規模放火燒燬他人重
    要財產者，亦有基於一時衝動，隨意持身旁之火柴或打火機
    任意放火燒燬他人財物者，其放火行為所造成危害社會之程
    度自屬有異，但法律科處此類犯罪，所設法定最低本刑則屬
    相同，殊難謂為非重，自非不可依被告客觀之犯行與其主觀
    之惡性二者加以考量其情狀，是否有可憫恕之處，適用刑法
    第59條之規定酌量減輕其刑，期使個案裁判之量刑，能斟酌
    至當，符合罪刑相當原則及比例、平等原則。查，被告上開
    犯行，係因不滿其母何美英，於一時氣憤下所為，放火之地
    點在被害人何美英住處前空地，該處係在人來人往之馬路旁
　　，放火之時間係下午，隨時有經過之車輛及路人，是火勢雖
    有延燒之危險，然亦有遭人發現而隨時滅火之高度可能，再
    者遭焚毀之盆栽係放在水泥地上，放置於其周圍之盆栽非密
    集，亦非易燃物，被告行為之危險性較低，且被害人何美英
    在住處內旋發覺有異而取水撲滅火勢，盆栽僅部分外殼邊緣
    焦黑變形、部分植被遭燒毀，可知火勢不大，有告訴人黃火
    益警詢時指述(見偵查卷第13頁)、監視器擷取畫面9張及現
    場照片4張在卷可佐(見偵查卷第31-35頁、第49-50頁)，是
    被告之放火行為所造成之危險及實害非鉅，堪認其惡性顯然
    不如經事前縝密計畫，持汽油桶、汽油彈大規模放火燒燬他
    人重要財產之放火行為重大，造成社會整體侵害之程度較小
　　，又被告已與告訴人黃火益成立調解，告訴人黃火益具狀撤
    回告訴，有調解程序筆錄、調解筆錄、撤回告訴狀各1份附
    卷可參(見偵查卷第67頁、第69-70頁、第71-72頁)，故以本
    案被告犯罪情節、所生損害、犯後態度等節衡量，本院認被
    告所犯倘處以最低法定刑度即有期徒刑1 年，猶嫌過重，有
    情輕法重而足堪憫恕之情狀，爰依刑法第59條之規定酌量減
    輕其刑，以達罪刑相當之刑法處罰目的。
(四)爰審酌被告僅因不滿其母親未償還其借款，未能理性溝通協
    商，一時氣憤，即恣意以具有不可控制性之放火行為洩憤，
    進而燒燬盆栽，所為應予非難，惟念其犯後坦承犯行，與告
    訴人黃火益於偵查中達成調解，並履行完畢，告訴人黃火益
    亦具狀撤回告訴而不再追究，被告犯後態度尚佳，另兼衡其
    犯罪動機、手段、所生危害、前科素行，以及公訴人於起訴
    書論罪科刑欄請求減輕其刑之意見等一切情狀，量處如主文
    所示之刑。
四、沒收
(一)供犯罪所用、犯罪預備之物或犯罪所生之物，屬於犯罪行為
    人者，得沒收之；宣告前2 條之沒收或追徵，有過苛之虞、
    欠缺刑法上之重要性、犯罪所得價值低微，或為維持受宣告
    人生活條件之必要者，得不宣告或酌減之，刑法第38條第2
    項前段、第38條之2 第2 項分別定有明文。
(二)查被告於放火時所使用之打火機1個及礦泉水瓶1個，雖係被
    告所有供犯罪所用之物，然並未扣案，且價值低微，欠缺刑
    法上之重要性，為免執行上困難，爰依刑法第38條之2第2 
    項規定，不予宣告沒收或追徵。至被告放火使用之A4紙張1
    張，為其隨手取得，非其所有，且已焚毀，亦不予宣告沒收
　　。
五、據上論斷，應依刑事訴訟法第273條之1第1項、第299條第1
    項前段，刑法第175條第1項、第59條，判決如主文。
本案經檢察官朱玓提起公訴，經檢察官吳春麗到庭執行職務。
中　　華　　民　　國　　110 　年　　10 　　月　 7　　日
　　　　　　　　　刑事第二十二庭法　官   廖棣儀　
上正本證明與原本無異。 
如不服本判決應於收受送達後20日內向本院提出上訴書狀，並應
敘述具體理由；其未敘述上訴理由者，應於上訴期間屆滿後20日
內向本院補提理由書（均須按他造當事人之人數附繕本）「切勿
逕送上級法院」。告訴人或被害人如對於本判決不服者，應具備
理由請求檢察官上訴，其上訴期間之計算係以檢察官收受判決正
本之日期為準。 因疫情而遲誤不變期間，得向法院聲請回復原
狀。
                                書記官  林志忠 
中　　華　　民　　國　　110 　年　　10 　　月　 7　　日
附錄本案所犯法條全文：
中華民國刑法第175條
放火燒燬前二條以外之他人所有物，致生公共危險者，處1年以
上7年以下有期徒刑。
放火燒燬前二條以外之自己所有物，致生公共危險者，處3年以
下有期徒刑。
失火燒燬前二條以外之物，致生公共危險者，處拘役或9千元以
下罰金。